【裁判字號】    90,判,1816
【裁判日期】    901011
【裁判案由】    兒童及少年性交易防制條例
【裁判全文】
最  高  行  政  法  院  判  決                    九十年度判字第一八一六號
    原      告  自由時報企業股份有限公司
    代  表  人  甲○○
                              .
    被      告  臺北市政府
    代  表  人  馬英九
右當事人間因兒童及少年性交易防制條例事件，原告不服行政院中華民國八十九年一
月二十七日台八十九訴字第○二七三九號再訴願決定，提起行政訴訟，本院判決如左
：
    主  文
原告之訴駁回。
訴訟費用由原告負擔。
    事  實
緣原告於民國八十八年七月十四日在其發行出版物「自由時報」第五十四、第五十五
版刊登「裸蜜歐宴會」第十三則廣告，被告以其內容違反兒童及少年性交易防制條例
第三十三條第一項規定，乃於八十八年七月三十一日以府新一字第八八○四九○一三
○○號處分書，處以罰鍰新台幣（以下同）十七萬元。原告不服，循序提起訴願、再
訴願，遞遭決定駁回，遂提起行政訴訟。茲摘兩造訴辯意旨如次：
原告起訴意旨略謂：一、查兒童及少年性交易防制條例第三十三條第一項規定：「廣
告物、出版品、廣播、電視、電子訊號、電腦網路或其他媒體，散布、播送或刊登足
以引誘、媒介、暗示或其他促使人為性交易之訊息者，由目的事業主管機關處以新台
幣五萬元以上六十萬元以下罰鍰」。此所謂「人」，依本條例第一條規定：「為防制
、消弭以兒童少年為性交易對象事件，特制定本條例」觀之，於同條例第二十一條有
例外明示規定外，應以立法目的為限制之解釋，以兒童、少年為限，不得擴張解釋及
於十八歲以上之人。準此，系爭廣告既非以兒童及少年為對象，原告即非該條例可處
罰之對象。二、再查兒童及少年性交易防制條例之立法意旨，為防制兒童及少年「從
事」性交易，然而系爭廣告既非徵人廣告，縱使原告之傳播效果無遠弗屆，廣告對象
亦非不可能及於兒童及少年，但細閱其廣告內容絕無引誘、媒介、或其他促使未滿十
八歲兒童或少年淪入色情場所之可能。再訴願決定以「並非不可能及於兒童及少年」
等字之推測猜疑之論斷，遽認原告有違反該條之行為，更屬違法。因此，系爭廣告顯
非前揭條例之立法意旨所欲禁止之對象，依法自與前揭絛例第三十三條第一項之處罰
要件顯不相符。是以被告誤解法律，違法行政處分，至屬昭然。三、揆諸前開說明，
原告並無違法之處，被告不察，竟以違反兒童及少年性交易防制條例第三十三條第一
項規定對原告逕予科罰鍰之處分，顯屬違法，訴願及再訴願決定維持原處分亦屬違法
，且侵害原告之財產權及出版權。為此，特提起行政訴訟，請判決撤銷原處分及一再
訴願決定等語。
被告答辯意旨略謂：一、按兒童及少年性交易防制條例第三十三條第一項規定「廣告
物、出版品、廣播、電視、電子訊號、電腦網路或其他媒體，散布、播送或刊登足以
引誘、媒介、或其他促使人為性交易之訊息者，由各目的事業主管機關處以新台幣五
萬元以上六十萬元以下罰鍰」，既已刊登，媒體違法行為已完成，符合新聞主管機關
對媒體課責要件，合先明。系爭出版品「裸蜜歐宴會．偷腥嗎？你要什麼？這兒都
有喔．．．」等十三則廣告，經行政院新聞局廣告聯合處理小組發覺審認為違反兒童
及少年性交易防制條例相關規定，函請被告逕予處分刊登廣告之媒體，由於各則廣告
均可辨係暴露當今社會通俗之性交易語言，一見即可知為性交易之廣告，經被告依行
政程序審認確定，違反兒童及少年性交易防制條例第三十三條第一項規定，故為以上
之核處。二、前揭條例第三十三條第一項規定，媒體一旦刊載，其行為意思表示已完
成，構成新聞主管機關處罰要件，即應受處分。新聞媒體之意思行為於刊登於出版品
後，其違法行為已完成，即應受處罰，司法院第七七四號著有解釋「以自己行為或不
行為是否完成為標準。」鈞院八十七年度判字第六二三號判決見解相同亦闡揚據以作
為判決，是以媒體行為責任界定乃法律原則。三、原告所辯條例所規定人為性交易之
「人」限縮以兒童及少年為對象，年滿十八歲非條例所保護之對象乙節。查修正前揭
條文草案說明相關文件簡報如後：該條草案說明「同第二十九條建議增列刊登『足以
』一詞，以求字詞述完整。」復查第二十九條草案說明「１本條立法原意旨在處罰
利用媒體刊登或播送足以引誘、媒介、暗示或其他促使人為性交易之訊息者，藉以防
制助長淫風之訊息，淨化社會風氣，自不以接受該訊息之人因而發生性交易結果為要
件，為原條文文字有欠明晰，解釋上易生爭議，爰增列『之訊息』三字以求周延」，
可見條文意義不離前揭條例第一條之一貫立法宗旨，而「人」乃泛指社會大眾且不分
長幼，原草案與修正公布之條文對照未見潤飾，立法意旨亦必一脈相通。原告所辯須
以性交易結果發生為要件，茲據前述相關文件記載查無證據，而系爭廣告「裸蜜歐宴
會偷腥嗎？你要什麼？這兒都有喔．．．」等十三則廣告，已為社會通俗之性交易語
言，刊登於其出版品，法律上規定其不得作為義務而不為，縱非故意難謂無過失，爰
依司法院釋字第二七五號解釋亦應負法律責任，所辯當係「未慎審詳查即予刊登，自
應負法律上責任」之遁詞，不足取。四、再查該等廣告無商號名稱，僅附聯絡電話，
其文詞又為一般社會通俗之性交易語言，確已逾越一般商業廣告行為。原告刊登該廣
告時，對於有審查受委託刊登廣告內容之義務，以共同保護前揭條例第一條為防制、
消弭以兒童少年為性交易法益之規定，卻疏於查核，任其刊登於其出版品，本府為新
聞事業之地方目的事業主管機關，承前揭條例第三十三條第一項之授權，為法定內額
度之罰鍰，是為保護法益所當為，認事用法尚無不當，原告所辯理由不可取。五、綜
上所述，本案處分乃被告依法執行職務，處分程序及認事用法無不當，其訴訟為無理
由，請判決駁回等語。
    理  由
按兒童及少年性交易防制條例第三十三條第一項規定：「廣告物、出版品、廣播、電
視、電子訊號、電腦網路或其他媒體，散布、播送或刊登足以引誘、媒介、暗示或其
他促使人為性交易之訊息者，由各目的事業主管機關處以新台幣五萬元以上六十萬元
以下罰鍰。」查，本件原告於八十八年七月十四日在其發行出版物「自由時報」第五
十四、第五十五版刊登「裸密歐宴會」第十三則色情廣告，被告以其內容違反兒童及
少年性交易防制條例第三十三條第一項規定，乃處以罰鍰十七萬元。原告不服，循序
提起行政訴訟，主張：兒童及少年性交易防制條例第三十三條第一項規定之「人」，
依立法目的限縮解釋，應以兒童、少年為對象，系爭廣告非以兒童、少年為對象，不
得據以處罰。且系爭廣告既非徵人廣告，縱使其傳播效果無遠弗界，廣告對象亦非不
可能及於兒童及少年，但廣告內容並無引誘、媒介、或其他促使未滿十八歲兒童或少
年淪入色情場所可能，再訴願決定以「並非不可能及於兒童及少年」之猜測論斷之辭
，遽以駁回其再訴願顯有不當云云。經查，現行兒童及少年性交易防制條例第三十三
條修正理由說明：「同第二十九條建議增列刊登「足以」一詞，以求字詞述完整。
」復查第二十九條修正理由說明「1.本條立法意旨在處罰利用媒體刊登或播送足以引
誘、媒介、暗示或其他促使人為性交易之訊息者，藉以防制助長淫風之訊息，淨化社
會風氣，自不以接受該訊息之人因而發生性交易結果為要件，為原條文文字有欠明晰
，解釋上易生爭議，爰增列『之訊息』三字以求周延。」，可見現行條文增列「足以
」、「之訊息」乃在「以求字詞述完整」及解釋之周延免生爭議。由此得知，該條
第一項規定之旨，雖係在防制、消弭以兒童及少年從事性交易；惟媒體傳播效果無遠
弗屆，系爭出版品之廣告對象，並非不可能及於兒童及少年，即與兒童及少年性交易
防制條例第三十三條第一項規定之處罰要件相符，自得加以處罰，而該規定對廣告內
容既有禁止規定，原告當於受理委刊時盡其形式審核責任，如由文字內容即可判斷為
違反法律規定，自應請委刊人作適當修正，其未審慎查核即予刊登，自應負法律上責
任。本件系爭廣告「裸蜜歐宴會偷腥嗎？你要什麼？這兒都有喔．．．」等十三則廣
告，已為社會通俗之性交易語言，刊登於其出版品，法律上禁止刊登，原告竟予以刊
登，縱非故意難謂無過失，依司法院釋字第二七五號解釋意旨亦應負違章責任，即系
爭廣告無商號名稱，僅附聯絡電話，文詞為一般社會通俗之性交易語言，確已逾越一
般商業廣告行為。原告刊登系爭廣告時，有審查受委託刊登廣告內容之義務，以共同
防制、消弭以兒童、少年為性交易事件之發生，其疏於查核，任上述色情廣告刊登於
其出版品，自難辭過失責任。原告主張，核無足採。揆諸首揭說明，本件原處分核無
違誤，一再訴願決定遞予維持，亦無不合，原告猶執前詞，聲明撤銷，為無理由，應
予駁回。
據上論結，本件原告之訴為無理由，爰依行政訴訟法施行法第二條、行政訴訟法第九
十八條第三項前段，判決如主文。
中    華    民    國      九十      年      十        月      十一      日
                    最 高 行 政 法 院  第 五 庭
                                審 判 長 法  官      廖  政  雄
                                         法  官      趙  永  康
                                         法  官      林  清  祥
                                         法  官      鍾  耀  光
                                         法  官      姜  仁  脩
右  正  本  證  明  與  原  本  無  異
                                         法院書記官  莊  俊  亨
中    華    民    國      九十      年      十        月      十二      日


司法院資訊處製作；財團法人民間司法改革基金會備份。
